臺灣彰化地方法院刑事判決　　　　　　　100年度訴字第291號
公　訴　人　臺灣彰化地方法院檢察署檢察官
被　　　告　黃志偉
上列被告因違反毒品危害防制條例案件，經檢察官提起公訴（99
年度毒偵字第2361號），本院判決如下：
    主  文
黃志偉施用第一級毒品，累犯，處有期徒刑壹年貳月。又施用第
二級毒品，累犯，處有期徒刑陸月，扣案第二級毒品甲基安非他
命壹包（驗餘淨重零點零玖肆貳公克，含外包裝袋壹個）沒收銷
燬之。應執行有期徒刑壹年陸月，扣案第二級毒品甲基安非他命
壹包（驗餘淨重零點零玖肆貳公克，含外包裝袋壹個）沒收銷燬
之。
    犯罪事實
一、黃志偉前因(一)違反麻醉藥品管理條例、藥事法案件，經臺灣
    高等法院臺中分院分別判處有期徒刑6 月、10月，應執行有
    期徒刑1 年4 月確定；又因(二)違反麻醉藥品管理條例案件，
    經最高法院判處有期徒刑3 月確定；再因(三)違反肅清煙毒條
    例案件，經本院判處有期徒刑3 年1 月確定；另因(四)違反麻
    醉藥品管理條例案件，經本院判處有期徒刑6 月，復因違反
    藥事法案件，經臺灣高等法院臺中分院判處有期徒刑10月確
    定；又因(五)違反懲治盜匪條例案件，經本院判處有期徒刑7
    年2 月確定；再因(六)竊盜案件，經本院判處有期徒刑7 月確
    定；另因(七)竊盜案件，經本院判處有期徒刑4 月確定；復因
    (八)贓物案件，經臺灣臺中地方法院判處有期徒刑4 月確定。
    嗣上開(一)至(六)罪，先經臺灣高等法院臺中分院裁定應執行有
    期徒刑13年確定，復因中華民國96年罪犯減刑條例施行，經
    臺灣臺中地方法院對於得予減刑之案件分別裁定減刑後，合
    併定應執行刑為9 年10月確定；又其所犯之上開(七)、(八)罪刑
    ，另經臺灣臺中地方法院裁定應執行刑為有期徒刑7 月確定
    ；而其入監接續執行前開案件後，於民國96年11月16日執行
    完畢。另於91年間因施用毒品案件，經送觀察、勒戒後，因
    有繼續施用毒品之傾向，復送強制戒治，並於92年12月16日
    停止戒治付保護管束，而於93年4 月26日因保護管束期滿未
    經撤銷，視為強制戒治執行完畢，嗣經臺灣雲林地方法院檢
    察署檢察官以93年度戒毒偵字第16號為不起訴處分確定，復
    於前揭強制戒治執行完畢釋放後5 年內之97年間，因施用毒
    品案件，經本院以97年度訴字第1688號判決判處有期徒刑8
    月確定。詎其不知悔改，明知海洛因及甲基安非他命，分別
    業經公告為毒品危害防制條例第2 條第2 項第1 、2 款所列
    管之第一、二級毒品，不得非法持有、施用，於前揭強制戒
    治執行完畢釋放後5 年內，於97年間再犯施用毒品案件，經
    法院判處罪刑確定後，復個別基於施用第一級毒品海洛因、
    第二級毒品甲基安非他命之犯意，分別為下列犯行：
  (一)於99年11月24日上午8 時22分往前回溯72小時內，於不詳時
    、地，以不詳方法，施用第一級毒品海洛因1 次。
  (二)於99年11月23日下午6 、7 時許，在其位於彰化縣鹿港鎮山
    寮巷56號住處內，以將甲基安非他命置於玻璃球內，以點火
    燒烤吸食其煙霧之方式，非法施用第二級毒品甲基安非他命
    1 次（玻璃球吸食器業已丟棄）。
    嗣經警於99年11月23日晚上9 時26分許，在彰化縣鹿港鎮○
    ○路○ 段360 巷24號附近，逮捕通緝犯陳文慶時，當場在其
    紙袋內查獲其所有供施用之第二級毒品甲基安非他命1 包（
    驗餘淨重0.0942公克），並於99年11月24日上午8 時22分許
    ，經警徵得其同意採集其尿液送驗結果，呈嗎啡、甲基安非
    他命陽性反應，始悉上情。
二、案經彰化縣警察局和美分局報告臺灣彰化地方法院檢察署檢
    察官偵查起訴。
    理  由
甲、證據能力部分：
    本案所引用被告以外之人於審判外之言詞或書面陳述，而不
    符合刑事訴訟法第159 條之1 至第159 條之4 之規定者，均
    經本院於審理時當庭直接提示而為合法之調查，檢察官、被
    告均同意作為證據，本院審酌前開證據作成或取得之狀況，
    均無非法或不當取證之情事，亦無顯不可信之情況，故認為
    適當而均得作為證據。是前開證據，依刑事訴訟法第159 條
    之5 之規定，均具有證據能力。又按除法律另有規定外，實
    施刑事訴訟程序之公務員因違背法定程序取得之證據，其有
    無證據能力之認定，應審酌人權保障及公共利益之均衡維護
    ，刑事訴訟法第158 條之4 定有明文。本案所引用之非供述
    證據，並無證據證明係實施刑事訴訟程序之公務員違背法定
    程序所取得，且檢察官、被告均未表示無證據能力，自應認
    均具有證據能力，先予敘明。
乙、認定犯罪事實所憑之證據及理由：
一、訊據被告黃志偉固坦承有於上揭時地施用第二級毒品甲基安
    非他命之犯行，惟矢口否認有何施用第一級毒品海洛因之犯
    行，並辯稱：伊於查獲當天，在陳文慶家中聊天，當時陳文
    慶有以香煙施用海洛因，伊疑因吸入陳文慶呼出之二手煙，
    始造成尿液呈嗎啡陽性反應云云。經查：
  (一)就施用第一級毒品部分：
  被告99年11月24日上午8 時22分許，經警徵得其同意採集其
    尿液，送請詮昕科技股份有限公司以酵素免疫分析法（EIA
    ）檢驗結果，呈鴉片海洛因代謝物陽性反應，且再以氣相層
    析質譜儀法（GC/ MS）確認檢驗結果，確呈嗎啡陽性反應一
    節，此有應受尿液採驗人尿液檢驗採集送驗紀錄表及詮昕科
    技股份有限公司濫用藥物尿液檢驗報告各1 紙附卷可稽（見
    偵查卷宗第20頁、第62頁）。再經本院送請中山醫學大學附
    設醫院檢驗科藥物檢測中心以氣相層析質譜儀法（GC/MS ）
    複驗，亦呈嗎啡陽性反應，復有中山醫學大學附設醫院檢驗
    科藥物檢測中心尿液檢驗複驗報告1 紙附卷可按（見本院卷
    ）。按詮昕科技股份有限公司依氣相層析質譜儀法檢測，所
    採定量偵測極限嗎啡為300ng/ml，亦即檢出值若大於此便能
    確認尿液中確實存在此毒品；且氣相層析質譜儀法乃目前就
    藥物篩檢結果必須進一步確認時所最常採用之確認方法，因
    此在良好的操作條件下，以氣相層析質譜儀作藥物及其代謝
    物之定性及定量分析，幾乎不會有偽陽性反應產生，而被告
    之尿液經詮昕科技股份有限公司以氣相層析質譜儀法檢驗確
    認後，其尿液中嗎啡濃度高達1360ng/ ml，遠大於該機關所
    設定之閾值300 ng/ ml；嗣經中山醫學大學附設醫院檢驗科
    藥物檢測中心以氣相層析質譜儀法複驗後，其尿液中嗎啡濃
    度高達2207ng/ml ，遠大於該機關所設定之閾值40ng/ml ，
    足認被告尿液中確有嗎啡陽性反應無訛。
  被告雖以疑因吸入陳文慶呼出之二手煙，始造成尿液呈嗎啡
    陽性反應等語置辯，而證人陳文慶亦證稱：伊於99年11月23
    日經警查獲當天，曾在住處客廳內，將海洛因摻入香煙內施
    用海洛因，當時被告坐在伊旁邊等語在卷（見本院100 年4
    月12日審判筆錄第4 頁），惟依法務部調查局檢驗甲基安非
    他命或煙毒案件之經驗研判，若非長時間與吸毒者直接相向
    且存心大量吸入吸毒者所呼出之煙氣，以二手煙中可能存在
    之低劑量甲基安非他命或煙毒，應不致在尿液中檢驗出甲基
    安非他命或煙毒反應；且若與吸食第一級毒品海洛因者同處
    一室，其吸入二手煙或蒸氣之影響程度，與空間大小、密閉
    性、吸入之濃度多寡及吸入時間長短等因素有關，因個案而
    異，又縱吸入二手煙或蒸氣之尿液可檢出毒品反應，其濃度
    亦應遠低於施用者；另依據Journal of Analytical 之研究
    報告所載，給予4 位受試者以煙吸方式3.5 毫克至13.9毫克
    之海洛因，於35.5小時至37.3小時時，其尿液中檢驗嗎啡之
    濃度最高至575ng/ ml ，此分有法務部調查局82年8 月6 日
    （82）技一字第4153號函、行政院衛生署管制藥品管理局93
    年7 月30日管檢字第0930007004號函及93年12月23日管檢字
    第093001220 號各1 紙在卷足憑（均見本院卷），由證人陳
    文慶證稱：當時被告距離伊約1 公尺，伊不可能對被告吹氣
    ，亦未見被告有故意吸伊吐出之煙霧，伊所在之客廳約2 、
    3 坪等語（見上開審判筆錄第5 頁、第7 頁），足認被告顯
    非與吸毒者陳文慶直接相向，亦未存心大量吸入陳文慶所呼
    出之煙氣；且被告與陳文慶所在之客廳空間約2 、3 坪，被
    告復距離陳文慶有1 公尺之遠，依其2 人所處之空間及距離
    ，即令被告吸入陳文慶呼出含有海洛因之二手煙，其尿液當
    無驗出嗎啡陽性之理；另陳文慶於99年11月24日經警採集其
    尿液，送請詮昕科技股份有限公司檢驗後，呈嗎啡陽性反應
    ，其尿液中嗎啡濃度為5458ng/ ml等情，有彰化縣警察局和
    美分局毒品犯罪嫌疑人尿液採驗作業管制紀錄及詮昕科技股
    份有限公司濫用藥物尿液檢驗報告各1 紙附卷可稽（見本院
    卷）。而被告尿液中嗎啡濃度詮昕科技股份有限公司檢出13
    60 ng/ml；中山醫學大學附設醫院檢驗科藥物檢測中心檢出
    2207ng/ ml，業如前述，被告尿液中嗎啡濃度約陳文慶之0.
    5 倍，顯未遠低於陳文慶，且其尿液中嗎啡濃度亦遠高於Jo
    -urnal of Analytical之研究報告所載之受試者於35.5小時
    至37.3小時時尿液中檢驗嗎啡之濃度最高575ng/ml，準此，
    倘被告未施用海洛因，而係吸入他人所呼出之海洛因煙霧，
    則其尿液中當無檢驗出嗎啡陽性反應之理，職是，被告前開
    所辯，顯係避就之詞，不足採信。
  又按服用海洛因後，尿液可檢出嗎啡最長時間，與服用劑量
    、服用頻率、服用方式、飲用水量之多寡、個人體質及其代
    謝情況等因素有關，依個案而異。依據文獻Clarke's Isola
    -tion and Identification of Drugs 第2 版記述：海洛因
    服用後於24小時內，經由尿液排出之量可能達施用劑量80%
    。另Michael L. Smith等人針對不同受試者，以注射方式給
    予1 次劑量3mg 至12mg海洛因進行試驗，結果顯示注射劑量
    增加，可檢驗嗎啡陽性反應之時間亦有延長之趨勢，而不同
    受試者可檢出嗎啡陽性之時間各異，平均為1 至2 天，惟部
    分注射12mg海洛因者，至72小時仍可檢出微量嗎啡成分，故
    若服用高劑量海洛因，其尿液在72小時至96小時內，仍有檢
    出嗎啡成分之可能性，但以嚴重海洛因濫用者之可能性較高
    一節，業據行政院衛生署管制藥品管理局以92年2 月2 日管
    檢字第0920000881號函敘甚明，此為法院審理毒品案件所周
    知，是被告於99年11月24日上午8 時22分採尿往前回溯72小
    時內，確有施用第一級毒品海洛因之事實，堪以認定。綜上
    ，被告辯以疑因吸入陳文慶呼出之二手煙，始造成尿液呈嗎
    啡陽性反應云云，顯係飾卸之詞，不足採信。
  (二)就施用第二級毒品部分：
    被告於上揭時地，如何施用第二級毒品甲基安非他命部分，
    業據被告於警偵訊及本院審理時坦承不諱（見偵查卷宗第19
    頁、第59頁、本院上開審判筆錄第8 頁），且被告於99年11
    月24日上午8 時22分許，經警徵得其同意採集其尿液送驗結
    果，呈甲基安非他命陽性反應，有應受尿液採驗人尿液檢驗
    採集送驗紀錄表及詮昕科技股份有限公司濫用藥物尿液檢驗
    報告各1 紙附卷可稽（見偵查卷宗第20頁、第62頁）。再經
    本院送請中山醫學大學附設醫院檢驗科藥物檢測中心以氣相
    層析質譜儀法（GC/ MS）複驗，亦呈甲基安非他命陽性反應
    ，復有中山醫學大學附設醫院檢驗科藥物檢測中心尿液檢驗
    複驗報告1 紙附卷可按（見本院卷）。此外，復有經警於99
    年11月23日晚上9 時26分許，在彰化縣鹿港鎮○○路○段360
    巷24號附近，查扣之白色結晶體1 包暨彰化縣警察局彰化分
    局扣押筆錄、扣押物品目錄表、扣案物品照片及查獲現場照
    片等存卷可憑（見偵查卷宗第33頁至第35頁、第37頁至第39
    頁），再該白色結晶體1 包，經送請行政院衛生署草屯療養
    院鑑定結果，檢出甲基安非他命，驗餘淨重0.0942公克，亦
    有行政院衛生署草屯療養院100 年3 月30日草療鑑字第1000
    300141號鑑定書1 紙附卷可稽（見本院卷），足認被告此部
    分自白，核與事實相符，應堪採信。
  (三)綜上，本件事證明確，被告犯行堪以認定，均應依法論科。
二、按施用第一、二級毒品為犯罪行為，毒品危害防制條例第10
    條定有處罰明文。故施用第一、二級毒品者，依前揭規定本
    應科以刑罰，惟基於刑事政策，對合於一定條件之施用者，
    則依同條例第20條、第23條之規定，施以觀察、勒戒或強制
    戒治之保安處分。又毒品危害防制條例於92年7 月9 日修正
    公佈，自93年1 月9 日施行，其中第20條、第23條將施用毒
    品之刑事處遇程式，區分為「初犯」、「5 年內再犯」及「
    5 年後再犯」。依其立法理由之說明：「初犯」，經觀察、
    勒戒或強制戒治後，應為不起訴處分或不付審理之裁定；經
    觀察、勒戒或強制戒治執行完畢釋放後，「5 年內再犯」者
    ，因其再犯率甚高，原實施之觀察、勒戒及強制戒治既已無
    法收其實效，爰依法追訴或裁定交付審理。至觀察、勒戒或
    強制戒治執行完畢釋放後，「5 年後再犯」者，前所實施之
    觀察、勒戒或強制戒治已足以遮斷其施用毒品之毒癮，為期
    自新及協助其斷除毒癮，仍適用「初犯」規定，先經觀察、
    勒戒或強制戒治之程序。從而依修正後之規定，僅限於「初
    犯」及「5 年後再犯」二種情形，始應先經觀察、勒戒或強
    制戒治之程序。倘被告於5 年內已再犯，經依法追訴處罰，
    縱其第3 次（或第3 次以上）再度施用毒品之時間，在初犯
    經觀察、勒戒或強制戒治執行完畢釋放5 年以後，已不合於
    「5 年後再犯」之規定，且因已於「5 年內再犯」，顯見其
    再犯率甚高，原實施觀察、勒戒或強制戒治，已無法收其實
    效，即應依該條例第10條處罰（最高法院95年第7 次及97年
    度第5 次刑事庭會議決議參照）。查本件被告前於91年間因
    施用毒品案件，經送觀察、勒戒後，因有繼續施用毒品之傾
    向，復送強制戒治，並於92年12月16日停止戒治付保護管束
    ，而於93年4 月26日因保護管束期滿未經撤銷，視為強制戒
    治執行完畢，嗣經臺灣雲林地方法院檢察署檢察官以93年度
    戒毒偵字第16號為不起訴處分確定，復於前揭強制戒治執行
    完畢釋放後5 年內之97年間，因施用毒品案件，經本院以97
    年度訴字第16 88 號判決判處有期徒刑8 月確定，此有臺灣
    高等法院被告前案紀錄表1 份在卷可憑，則被告此次所為本
    案上開施用第一級毒品海洛因及第二級毒品甲基安非他命之
    犯行，雖在初犯經強制戒治執行完畢即93年4 月26日釋放後
    5 年以後，惟被告於初犯經強制戒治執行完畢釋放5 年內之
    97 年 間，再犯施用毒品罪，經依法追訴處罰判處有期徒刑
    8 月確定在案，則依上開最高法院刑事庭會議決議意旨，已
    不合於「5 年後再犯」之規定，而係符合毒品危害防制條第
    23條第2 項所定之追訴要件，是被告所為本件施用第一級毒
    品海洛因及第二級毒品甲基安非他命之犯行，即無「初犯」
    規定之適用，自毋須再重新施予觀察、勒戒或強制戒制之處
    遇程序，而應直接訴追處罰。
三、再按海洛因、甲基安非他命分別為毒品危害防制條例第2 條
    第2 項第1 款、第2 款所規定之第一級毒品、第二級毒品，
    被告施用海洛因之行為，核係犯毒品危害防制條例第10條第
    1 項施用第一級毒品罪；施用甲基安非他命之行為，則係犯
    同條第2 項施用第二級毒品罪。被告為供施用而持有各該級
    毒品之低度行為，應分別為施用之高度行為所吸收，均不另
    論罪。被告所犯上開2 罪，犯意有別，行為互殊，應予分論
    併罰。第查，被告前因(一)違反麻醉藥品管理條例、藥事法案
    件，經臺灣高等法院臺中分院分別判處有期徒刑6 月、10月
    ，應執行有期徒刑1 年4 月確定；又因(二)違反麻醉藥品管理
    條例案件，經最高法院判處有期徒刑3 月確定；再因(三)違反
    肅清煙毒條例案件，經本院判處有期徒刑3 年1 月確定；另
    因(四)違反麻醉藥品管理條例案件，經本院判處有期徒刑6 月
    ，復因違反藥事法案件，經臺灣高等法院臺中分院判處有期
    徒刑10月確定；又因(五)違反懲治盜匪條例案件，經本院判處
    有期徒刑7 年2 月確定；再因(六)竊盜案件，經本院判處有期
    徒刑7 月確定；另因(七)竊盜案件，經本院判處有期徒刑4 月
    確定；復因(八)贓物案件，經臺灣臺中地方法院判處有期徒刑
    4 月確定。嗣上開(一)至(六)罪，先經臺灣高等法院臺中分院裁
    定應執行有期徒刑13年確定，復因中華民國96年罪犯減刑條
    例施行，經臺灣臺中地方法院對於得予減刑之案件分別裁定
    減刑後，合併定應執行刑為9 年10月確定；又其所犯之上開
    (七)、(八)罪刑，另經臺灣臺中地方法院裁定應執行刑為有期徒
    刑7 月確定；而其入監接續執行前開案件後，於96年11月16
    日執行完畢之事實，有臺灣高等法院被告前案紀錄表1 份在
    卷可稽，其於受有期徒刑一部赦免而執行完畢後，5 年以內
    故意再犯本件有期徒刑以上之2 罪，均為累犯，皆應依刑法
    第47條第1 項規定加重其刑。爰審酌被告曾因施用毒品經送
    觀察、勒戒及強制戒治，仍未知警惕，再犯本案之罪，足見
    其雖經觀察、勒戒及強制戒治治療程序，仍未徹底戒除惡習
    遠離毒害，顯未能善體國家設置觀察、勒戒及強制戒治機構
    ，協助毒品施用者戒除毒害之良法美意，復曾因施用毒品經
    法院判刑仍不知悔改，復犯罪名相同之本罪，犯罪後就施用
    第一級毒品部分猶飾詞狡辯，冀圖無罪脫身，除未見其有何
    悔意，犯後態度不佳外，復耗費司法資源，惟念及施用毒品
    本質上係戕害自身健康之行為，尚未嚴重破壞社會秩序或侵
    害他人權益，暨其坦承施用第二級毒品之態度、犯罪之動機
    、目的、所生危害等一切情狀，認蒞庭檢察官當庭求處定應
    執行刑有期徒刑2 年，尚嫌過重，爰分別量處如主文所示之
    刑，並定其應執行刑，以示懲儆。至扣案之第二級毒品甲基
    安非他命1 包（驗餘淨重0.0942公克），係毒品危害防制條
    例第2 條第2 項第2 款所定之第二級毒品，為違禁物，應依
    同條例第18條第1 項前段之規定，宣告沒收銷燬之。而包裹
    上開毒品海洛因之外包裝袋1 個，既用於裝盛甲基安非他命
    使用，其沾染毒品後，袋內均會有極微量毒品殘留，無法完
    全析離，是上開外包裝袋1 個，應認屬第二級毒品，應併予
    沒收銷燬之。又鑑定耗損之毒品，既已滅失，即無庸併予宣
    告沒收銷燬。而被告持以施用甲基安非他命所用之玻璃吸食
    器，未經扣案，亦乏證據足資證明該物品尚未滅失，復非屬
    違禁物，為免執行困難，本院自不為沒收之諭知，併此敘明
    。
據上論斷，應依刑事訴訟法第299 條第1 項前段，毒品危害防制
條例第10條第1 項、第2 項、第18條第1 項前段，刑法第11條、
第47條第1 項、第51條第5 款，判決如主文。
本案經檢察官詹喬偉到庭執行職務。
中    華    民    國   100    年    4     月    26    日
                  刑事第八庭  審判長法官  游秀雯
                              法      官  唐中興
                              法      官  王素珍
以上正本證明與原本無異。
如不服本判決應於收受判決後10日內，向本院提出上訴書狀，並
應敘述具體理由; 其未敘述上訴理由者，應於上訴期間屆滿後20
日內向本院補提理由書（均須按他造當事人之人數附繕本）「切
勿逕送上級法院」。
中    華    民    國   100    年    4     月    26    日
                                  書記官  謝志鑫
附錄論罪科刑法條：
毒品危害防制條例第10條
施用第一級毒品者，處 6 月以上 5 年以下有期徒刑。
施用第二級毒品者，處 3 年以下有期徒刑。